臺灣臺北地方法院刑事判決　　　　　　　 94年度訴字第875號
　　公　訴　人　臺灣臺北地方法院檢察署檢察官
　　被　　　告　甲○○
上列被告因妨害自由案件，經檢察官聲請簡易判決處刑（九十四
年度偵字第七五一０號），本院受理後（受理案號：九十四年度
簡字第一四０九號），認不宜逕以簡易判決處刑，應適用通常訴
訟程序，茲判決如下：
    主  文
甲○○無罪。
    理  由
一、聲請簡易判決處刑意旨略以：被告甲○○係中興巴士之公車
    司機，於民國九十四年四月二十五日下午三時許，駕駛中興
    巴士二二七號公車，由臺北縣三重市往永和方向行駛，途中
    因該車乘客乙○○數度於車內隨地吐痰，甲○○經其他乘客
    告知後，遂於行駛至臺北市○○○路○段國賓飯店站時，靠
    站停車與乙○○理論，隨即並請車上其他乘客下車，甲○○
    竟不顧乙○○之反對亦不讓乙○○下車，而將該車開往臺北
    縣三重市大有派出所報案，以剝奪乙○○之行動自由等語，
    因認被告甲○○涉犯刑法第三百零二條第一項剝奪他人行動
    自由罪嫌。
二、按犯罪事實應依證據認定之，無證據不得認定其犯罪事實。
    又不能證明被告犯罪者，應諭知無罪之判決，刑事訴訟法第
    一百五十四條第二項、第三百零一條第一項分別定有明文。
    再按，事實之認定，應憑證據，如未能發現相當證據，或證
    據不足以證明，自不能以推測或擬制之方法，為裁判基礎；
    且認定不利於被告之事實須依積極證據，苟積極證據不足為
    不利於被告事實之認定時，即應為有利於被告之認定；另認
    定犯罪事實所憑之證據，雖不以直接證據為限，間接證據亦
    包括在內，然而無論直接證據或間接證據，其為訴訟上之證
    明，須於通常一般之人均不致有所懷疑，而得確信其為真實
    之程度者，始得據為有罪之認定，倘其證明尚未達到此一程
    度，而有合理之懷疑存在而無從使事實審法院得有罪之確信
    時，即應由法院為諭知被告無罪之判決（最高法院四十年台
    上字第八六號、三十年台上字第八一六號、七六年台上字第
    四九八六號判例參照）。
三、本件檢察官認被告甲○○涉犯刑法第三百零二條第一項之剝
    奪他人行動自由罪嫌，無非係以被告甲○○之部分供述及告
    訴人乙○○之指訴資為論據。訊據被告甲○○固坦承有搭載
    告訴人乙○○至大有派出所等情，惟矢口否認有何妨害自由
    之犯行，辯稱：告訴人在我所駕駛的公車上吐痰，嚇到乘客
    ，我請他清乾淨，我們發生爭執，後來我請車上乘客先下車
    ，我要帶他去派出所，告訴人也說好，他當時雖然在車上有
    向窗外喊叫，但是並沒有下車的意思等語。
四、查本件被告確實有搭載告訴人到大有派出所之事實，業據告
    訴人指訴明確，且為被告所是認，此部份事實堪以認定。是
    本件爭點乃在於被告是否違反告訴人之意願，強行拘禁剝奪
    告訴人之行動自由，而具有妨害自由之主觀上犯意，茲論述
    如下：
  (一)告訴人即證人乙○○於本院審理時之證述：
    九十四年四月二十五日下午，我搭乘中興巴士二二七號公車
    ，從蔡寮上車要到行政院，因為我在公車上吐痰，與被告即
    公車司機發生糾紛，被告將乘客趕下車，被告很兇的叫我在
    靠近前門的第一個座位坐好，剛開始他是說要帶我去派出所
    ，後來我說吐痰不犯法，不跟他去，我們就一直爭執，他從
    國賓飯店一直開到三重，經過三重派出所他也沒有停車，我
    發現不對，大喊公車綁架，我喊了大約五分鐘，最後帶我去
    大有派出所等語（本院九十四年十月十九日審判筆錄參照）
    。
  (二)被告甲○○於警詢、偵查中，及本院審理時之供述：
    乙○○在三重上車，車輛行駛至中山北路時，有女乘客告訴
    我，車子後方座位有嘔吐物，我靠站停車在國賓飯店，到後
    面去看，看到一堆痰，我請乙○○清乾淨，他很不高興，一
    副要打我的樣子，我說不然我們去派出所，我當時以我的行
    動電話撥打中興巴士三重站的電話，並由站長陳文東先生指
    示，要求我找派出所處理，當時車子行進路線為中山北路北
    往南行駛，因為乘客都已經下車，我心裡很急，沒有繼續照
    路線行駛，便直接將車子開回三重站之大有派出所處理，乙
    ○○確實曾大喊呼叫救命，但是他並未表明要下車的意願，
    所以我繼續行使，紅燈我也有停下來。我有告訴他車子要開
    往派出所請警察處理，他也說好，我沒有拉住他不讓他下車
    ，我之所以會載到大有派出所，是因為公司公車總站在那裡
    ，當時我只想到那裡，沿途只有經過一個三重派出所，乙○
    ○只有經過三重派出所的時候才有喊公車綁架，我不可能倒
    退，所以就開到公司附近等語（偵查卷第八頁至第九頁調查
    筆錄、第十九頁、第二十五頁至第二十七頁訊問筆錄、同上
    審判筆錄參照）。
  (三)經查：
  1.依證人乙○○與被告甲○○對於案發當天情況之描述可知，
    被告當天經車上乘客反應證人乙○○吐痰於座位上後，即將
    公車停靠於國賓飯店該站，詢問證人為何吐痰，二人因而發
    生爭執。被告並打電話向其服務公車公司三重總站回報，請
    求站長陳文東協助，被告於接獲站長指示後，依公司之決定
    報警處理，將公車開往派出所等情，業據被告於本院審理時
    供承不諱，且與證人乙○○證述被告當時表示將載其至派出
    所乙節相符，足認被告載證人乙○○前往派出所之目的，係
    依照公司指示報警處理乘客在公車上隨意吐痰所產生之糾紛
    ，並非意在剝奪證人乙○○之行動自由。而證人乙○○亦表
    示，公車經過三重派出所後，其見被告仍未停車，即開始要
    求被告讓其下車乙節，益證在車輛行經三重派出所之前，證
    人並未要求被告停車，是被告自國賓飯店駕駛二二七號公車
    搭載證人至三重派出所此段距離，尚無違反證人之本意，自
    難認被告駕駛公車行駛此段距離時有剝奪證人乙○○之行動
    自由之事實。
  2.至於被告嗣再將證人自三重派出所搭載至公車總站附近之大
    有派出所，證人乙○○雖證述當時經過三重派出所後，已一
    再表明下車之意思，被告仍違背其意思往前行駛，剝奪其行
    動自由乙節。惟被告辯稱其向公司回報後，心裡著急，只想
    到公司附近有大有派出所，由於證人經過三重派出所後始大
    喊，已經來不及再回頭至三重派出所，所以才直接駛往大有
    派出所等情，本院衡諸被告係基於當時行駛之便利性及時間
    急迫性之考量，而選擇繼續往前行駛，且其僅為中興巴士公
    司之受僱司機，發生乘客糾紛，必須依照公司之指示，盡速
    依法至警局備案處理，凡此均尚符合社會一般經驗法則。又
    一般人遇到突發事件，因其生活經驗、反應能力之不同，處
    理方式即可能相異，從最後結果以觀，被告雖選擇路程較遠
    之派出所報案，其處理方式是否適當，感受因人而異。且依
    被告所述，當時考量之因素係因離公司總站較近等情，以被
    告當時與乘客發生糾紛，急需公司協助處理之情況下，其考
    量之因素尚非無理，自不得僅以被告駕駛較長距離，選擇較
    遠之派出所報案，即遽為推論出其主觀上有剝奪證人乙○○
    自由之故意。況若被告主觀上有妨害自由之違法意思，客觀
    上當不可能將證人載往負責處理治安之警察單位，而遂其妨
    害自由之犯行，足認被告當時主觀上之真意是遵照公司指示
    ，欲至警察機關報案依法處理，此即與刑法故意妨害自由之
    構成要件有間。
五、綜上所述，本件檢察官所提之上開證據均未能證明被告有如
    起訴書犯罪事實欄所載之犯行，此外，復查無其他積極證據
    足證被告有何檢察官所起訴之犯行，揆諸前開說明，既不能
    證明被告犯罪，即應為被告無罪之諭知。
六、至於證人乙○○雖證述被告曾在車上對其表示要帶其至偏僻
    的地方幹掉等語，惟此部份除證人即告訴人之指訴外，卷內
    並無此部份之相關證據足以認定，且未經檢察官起訴，難認
    為真實，是證人乙○○上開證述，不足為被告不利之認定，
    附此敘明。
據上論斷，應依刑事訴訟法第四百五十二條、第三百零一條第一
項，判決如主文。
本案經檢察官蘇維達到庭執行職務。
中　　華　　民　　國　　94　　年　　10　　月　　28　　日
　　　　　　　　　刑事第九庭審判長法  官 蘇素娥
                                  法  官 官信成
                                  法　官 葉珊谷
以上正本證明與原本無異。
檢察官如不服本判決，應於判決送達後10日內，向本院提出上訴
狀（告訴人如對於本判決不服者，應具備理由請求檢察官上訴
，其上訴期間之計算係以檢察官收受判決正本之日期為準。被
告於本件無上訴利益）。
　　　　　　　　　　　　　　　　  書記官　顏淑華
中　　華　　民　　國　　94　　年　　10　　月　　28　　日
